臺灣臺中地方法院刑事判決　　　　　　　　　　　　　九十二年度訴字第三八一號
　　公　訴　人　臺灣臺中地方法院檢察署檢察官
　　被　　　告　戊○○
右列被告因違反稅捐稽徵法等案件，經檢察官提起公訴（九十年度偵字第一八九八六
號），本院判決如左：
    主  文
戊○○行使偽造私文書，足以生損害於公眾及他人，處有期徒刑參月，如易科罰金，
以參佰元折算壹日。偽造之「辛○○」、「甲○○」、「丙○○」印章各壹顆及如附
表所示偽造之「辛○○」、「丙○○」、「甲○○」印文，均沒收；又行使從事業務
之人，明知為不實之事項，而登載於其業務上作成之文書，足以生損害於公眾及他人
，處有期徒刑貳月，如易科罰金，以參佰元折算壹日；應執行有期徒刑肆月，如易科
罰金，以參佰元折算壹日。偽造之「辛○○」、「甲○○」、「丙○○」印章各壹顆
及如附表所示偽造之「辛○○」、「丙○○」、「甲○○」印文，均沒收。
    事  實
一、(一)戊○○係設於臺中市○區○○路四段三六七號九樓佃主生活事業股份有限公司
    （下稱佃主公司）之負責人，為從事業務之人。佃主公司於民國八十六年六月十
    六日申請公司設立登記時，因須七位股東始符合公司法有關股份有限公司之成立
    要件，戊○○竟基於行使偽造私文書之犯意及行使業務上登載不實文書之概括犯
    意，明知其友人辛○○、甲○○、丙○○及員工癸○○均未同意擔任佃主公司股
    東，亦未實際參與佃主公司發起人會議及股東臨時常會、董事會之會議，卻分別
    委託不知情之記帳業者及捷誠會計師事務所之乙○○會計師辦理佃主公司之設立
    登記及變更登記，並偽造如附表所示業務上不實之章程、議事錄（其中編號十三
    、十四之部分，係偽以丙○○之名義製作，為偽造之私文書）、股東名冊、股東
    繳納現金股款明細表、變更登記申請書及偽蓋辛○○、盜蓋癸○○之印文，偽造
    虛偽之放棄股權認購書（此為私文書）等資料。戊○○首先利用其先前於八十六
    年六月十六日申請佃主公司設立登記前之不詳時、地，向辛○○提議入股公司一
    事，因而取得辛○○傳真之國民身分證影本及委由不知情之記帳業者委請不知情
    之刻印商，偽刻辛○○之印章一顆；又盜用癸○○因任職於戊○○所經營另一家
    菲詩雅化妝品公司，欲支領薪水及辦理勞、健保事宜，而置放於菲詩雅公司內之
    國民身分證影本及印章，並委託不知情之記帳業者，將上開偽造辛○○、盜用癸○○之印章，蓋於附表編號一之八十六年六月十二日其所虛偽製作之佃主公司章
    程及股東名冊上，再持前揭不實之公司章程、股東名冊、股東繳納現金股款明細
    表等文件，連同內容不實之八十六年六月十二日佃主公司發起人會議事錄，一併
    向臺灣省政府建設廳（現改制為經濟部中部辦公室）為設立登記之申請而行使之
    ，經不知情之承辦公務員審核後，於八十六年六月十七日核准佃主公司之設立登
    記。嗣承前開犯意，先利用其於八十六年十二月二十二日，申請佃主公司變更登
    記前之不詳時、地，向甲○○邀約入股，取得甲○○交付之國民身分證影本，及
    取得丙○○欲辦理房子或車子過戶事宜而交付之國民身分證影本後，再委由不知
    情之記帳業者委請不知情之刻印商，偽刻甲○○、丙○○之印章各一顆，復委託
    不知情之記帳業者，於不詳時、地，製作如附表編號五、六所示內容不實之佃主
    公司章程、股東臨時常會議事錄；委託不知情之記帳業者，於於不詳時、地，製
    作附表編號七、八所示內容不實之佃主公司股東臨時常會議事錄〈該次會議雖改
    選董事長為楊玉蘭（後改名為壬○○），惟戊○○仍為董事，並為實際負責人〉
    、股東名簿；委託不知情之乙○○會計師，於不詳時、地，製作如附表編號九、
    十二、十五至十七所示內容不實之佃主公司章程、股東名冊、股東臨時常會議事
    錄（開會時間為同年十二月一日上午）、股東繳納現金股款明細表、增資後股東
    臨時常會議事錄、董事會議事錄（開會時間分別為同年十二月二十一日上午十時
    、下午二時，其上各有偽造之丙○○印文各一枚）及變更登記申請書（時間為十
    二月二十二日，其上有偽造之丙○○、甲○○印文各一枚），另委託不知情之乙○○偽以丙○○之名義製作附表編號十三、十四之股東會臨時會常會議事錄，及
    偽蓋辛○○、盜蓋癸○○之印文，以辛○○、癸○○之名義，虛偽製作如附表編
    號十、十一之放棄股權認購書，復因臺灣省政府建設廳要求補正甲○○之身分證
    ，又委託不知情之乙○○，於附表編號十八之補件函上，偽蓋甲○○之印文二枚
    ，再連續持前揭不實之變更登記申請書、股東繳納現金股款明細表、增資後股東
    臨時常會議事錄、董事會議事錄、章程及股東名冊等文件，向臺灣省政府建設廳
    為變更登記之申請，使不知情之承辦公務員連續於八十六年八月七日、九月十五
    日及八十七年一月十三日核准上開各次變更登記，均足以生損害於臺灣省政府建
    設廳對於公司登記管理之正確性及辛○○、癸○○、甲○○、丙○○等人。
    (二)戊○○為佃主公司之實際負責人，為從事業務之人，其明知丙○○於八十六年
    間並未任職於佃主公司，亦未自佃主公司支領薪資或任何報酬，竟於八十七年二
    、三月間，委請不知情之乙○○會計師，將丙○○於八十六年九月至十二月在佃
    主公司領取新臺幣（下同）六萬六千元薪資之不實資料，登載於戊○○業務上所
    作成之文書即佃主公司「各類所得扣繳暨免扣繳憑單」上，並據以持向財政部臺
    灣省中區國稅局臺中市分局申報佃主公司八十六年度營利事業所得稅，足以生損
    害於丙○○及稅捐稽徵機關對稅捐稽徵管理之正確性。嗣因丙○○於收受上開薪
    資扣繳憑單後發覺有異，始查知上情。
二、案經丙○○訴請臺灣臺中地方法院檢察署檢察官偵查起訴，及同署檢察官自動檢
    舉偵辦。
    理  由
一、訊據被告戊○○矢口否認有右揭犯行，辯稱：當時佃主公司的股東，均有同意加
    入公司擔任股東，召開會議當天，股東們即自行拿身分證給伊影印，伊影印後留
    下影本，再將資料拿給會計師去辦理公司設立登記事宜，並委託會計師代刻全部
    股東的印章，後來其餘股東均未出資，所有公司之資金實際上均係伊一人出資。
    八十六年六月十二日有開過股東會，後來就沒再開過會議，所有的會議紀錄均是
    會計師告知伊需哪些資料，伊即交付相關資料，再由會計師代為製作。嗣後公司
    為變更登記時，伊認為其餘股東既未出資，實際上又未參與經營，所以伊即自行
    委託會計師辦理變更登記情事，而未告知其餘股東變更之事。至於使用丙○○之
    名義，去申報薪資所得乙節，乃是會計師主動申報的，伊沒有交丙○○之資料給
    會計師報稅云云。
二、經查：
  (一)事實欄(一)部分：
  １、被列名為佃主公司股東者即證人辛○○、癸○○於佃主公司設立登記時，並未
    同意擔任股東，或參與佃主公司之會議，及證人甲○○、丙○○於佃主公司變更
    登記時，亦未同意擔任股東，或參與佃主公司之會議等情，業據證人辛○○於偵
    查中證述：「（被告）事後才告訴要列為股東，事前未經我同意」、「我沒有允
    許他刻我印章來用」等語（見他字第三九四號卷第一一七背面、一一八頁正面）
    、於本院調查時具結證稱：「（問：你有無允許被告去刻印章？）沒有。我當時
    先傳真身分證給他，是想說被告應該會就公司如何出資、成立的事情與我聯絡，
    所以我就在等，結果被告就都沒有與我聯絡」、「（問：被告有無要你繳過資金
    ？）沒有聯絡」等語綦詳（見本院卷第二五、二六頁）；證人癸○○於偵查中證
    稱：「（問：你知不知被列為股東？）不清楚，事前沒通知我，事後也沒告訴我
    ，未經我允許，我不同意」（見同上述他字卷第一一八頁正面）、於本院調查中
    證述：「我不知道被被告列為佃主公司的股東，他沒有問我出資的事情，我也沒
    有參加股東大會」、於本院審理中到庭證述：「我的印章、身分證影本放在公司
    ，是因我是員工須領薪水及要辦理勞健保，我並沒有同意被告拿我上開資料去辦
    理佃主公司的股東登記」等語甚明（見本院卷第二六、一一八頁）；又證人丙○○於本院調查時證稱：「（問：你有無答應要參加佃主生活公司的股東？）沒有
    」、「他都欠我廣告費了，我怎麼會加入他的股東」等語明確（見本院卷第五八
    、五九頁）；證人甲○○則於偵查中證述：「（問：是佃主公司的股東？）不是
    ，先前有答應，後來因為沒有資金，沒有入股。之前我有交我身分證影本給戊○○，印章不清楚，我不知道我被列為佃主股東，八十六年十二月二十一日的股東
    會，我也沒參加」、「我也不知道他後來成立公司」（見同上述他字卷第一三一
    頁背面、一三二頁背面）、於本院調查中證述：「我有拿身分證影本給被告，刻
    印章的事我不知道」、「當時我是有答應他當股東，後來因我經濟不方便，下文
    我就不知道了」、「按道理我沒有出資，應該就不會列名當股東，所以後來公司
    怎麼樣我都不知道」等語屬實（見本院卷第二七、二八頁），足認上開四名證人
    或有經被告徵詢入股之意願，惟均未確實同意加入股東乙節無疑。
  ２、再參諸被告自承：辛○○、甲○○、丙○○之印章，是伊委託會計師代刻的，
    全部出資是伊一人所出，八十六年六月十二日有開過股東會，當時在場有伊、丙○○、辛○○、甲○○、己○○、庚○○、另許志英、楊玉蘭未到場，但均有授
    權伊，癸○○沒在場，是後來開完會，因股東人數不足，才再私下找癸○○入股
    ，後來都沒有開過會，是伊交待會計師去處理的等語（見本院卷第二二、二三、
    一二七頁），準此，若辛○○、甲○○、丙○○果有同意入股，則渠等為何不一
    併交付印章予被告去辦理？被告為何不要求渠等交付印章以供公司使用，而需另
    行委託會計師代刻？被告為何不催促渠等繳納股款？為何嗣後未再召集渠等進行
    會議？為何事後不告知渠等已成立佃主公司？況依被告所辯，證人丙○○、甲○○既同意入股，亦有參加召集會，為何於佃主公司設立登記時，未列名丙○○、
    甲○○為股東，卻遲至變更登記時始將丙○○、甲○○列為股東？再證人辛○○
    、癸○○既同意入股，而於設立登記時列名為股東，嗣後被告何以未徵詢渠等意
    見，即逕行於變更登記時，刪除渠等股東資格？此均有違常情。又依被告所辯，
    佃主公司實際上由伊一人出資，其餘股東均為人頭云云，惟此與證人辛○○、甲○○前開所述，渠等均認被告會就公司如何出資、成立的事情與渠等聯絡乙節，
    顯有不符，益徵被告當時應非以人頭股東之意而徵詢渠等意願，否則，渠等主觀
    上何以會認為渠等應出資，始能成為股東？再者，上開證人等若同意當掛名股東
    ，則需承擔公司經營之風險，衡諸常情，茍無利可圖，上開證人等豈肯為之？為
    何未見被告與上開證人間，有何報酬之約定？足見被告所辯，尚不足採。
  ３、再者，上開證人或為被告之友人，或為被告之員工，或與被告有生意上往來，
    均有一定之交情，若渠等果有同意入股之事，而佃主公司嗣又已結束營業，並未
    有任何債權人出面索討債務，渠等當無害怕承認自己為股東會有何不利之處，則
    渠等何須一致否認有同意入股之情事，而陷被告於罪？縱如被告所言，其與丙○○間，尚有金錢糾紛，惟金錢糾紛乃屬民事糾紛，渠等間既有相當之情誼，依常
    情，實無因此故意誣陷被告之理。況上開證人間，彼此既非熟識，更無勾串，以
    使證詞一致之可能，益見上開證人間共同偽證之情幾無可能。
  ４、被告雖聲請傳訊證人即被告之員工丁○○，以證明上開證人確曾來佃主公司開
    過會，有同意入股等情，惟據證人丁○○於本院審理中到庭具結證述：「在我印
    象裡面，同屬同一棟大樓裡面，我有看到他們來開會，印象中有看過他們來開過
    三次會，這三次會的性質內容我並不清楚」、「（問：曾經看過何人？）柯總，
    詳細名字我不知道，還有我總經理同學，名字我不知道，我只知道他是我們總經
    理竹北的同學。柯總是承包菲詩雅廣告的廣告商，我印象中有看過這二位」、「
    （問：在會議室的人做何事，你是否知道？）我完全不清楚」、「（問：當時作
    會議紀錄的人，是誰？）在會議室裡面我不知道，但事後我聽戊○○說是癸○○
    紀錄」、「（問：你是否知道佃主公司有更換過負責人？）我不知道」、「（問
    ：有無聽過被告跟你講過佃主公司更換負責人？）我不知道」、「（問：是否知
    道這二、三位，後來確實有加入佃主當股東？）我只聽過他們有這個意願，但是
    後來他們有無確實加入，我不清楚」等語觀之（見本院卷第一○六、一○七、一
    一○、一一一、一一五頁），顯見證人丁○○對於哪些人、開何種會議、討論何
    事項、是否有同意入股佃主公司等節，均不瞭解，其證詞自難為有利於被告之認
    定。又證人己○○、庚○○、楊玉蘭雖均證述：渠等有同意入股，且稱股東許志
    英亦有同意入股等語在卷（見同上述他字卷第一一八頁正面、一二七頁背面），
    因而得以推論渠等嗣後有概括授權被告自行去處理佃主公司之設立、開會或變更
    等情事，職是，被告以己○○、庚○○、楊玉蘭、許志英名義所為之行為，尚難
    認有偽造之犯行，惟此亦僅能認定就證人己○○、庚○○、楊玉蘭及許志英部分
    ，被告無偽造印章、偽造文書之犯行，尚不足以推論其餘股東即證人辛○○、甲○○、丙○○及癸○○部分，亦有同意入股，而認被告亦無偽造印章、盜用印章
    及偽造文書之犯行，其理至明。
  ５、此外，復有佃主公司之公司章程、發起人會議事錄、股東臨時常會議事錄、董
    事會議事錄、增資後股東臨時常會議事錄、董事會議事錄、變更登記申請書、股
    東名冊、設立登記事項卡、查核報告書、股東繳納現金股款明細表、資產負債表
    、臺灣省政府建設廳核准申請函稿、經濟部公司執照及辛○○、癸○○、甲○○
    、丙○○之身分證影本等在卷足憑。被告上開所辯，殊無可採，本件事證明確，
    被告此部分之犯行堪以認定。
  (二)事實欄(二)部分：
  １、右揭事實，業據證人丙○○於本院調查時到庭具結證稱：伊沒有答應要參加佃
    主公司之股東，亦未領過佃主公司的薪資，當時係因稅務機關通知伊報稅不實，
    伊才查獲被告申報伊為佃主股東一事等語甚明（見本院卷第五八、五九頁），且
    證人丙○○並未入股佃主公司乙節，本院已依前述卷證資料審認屬實，準此，證
    人丙○○既未在佃主公司任職，其所稱：未領過佃主公司薪資乙情，應可採信。
  ２、再參諸證人乙○○於偵查中證述：伊於八十六年十一、十二月，幫佃主公司作
    帳等語（見同上述他字卷第一三二頁正面）、於本院調查時到庭具結證述：伊是
    依被告所提供的資料來填製扣繳憑單，並無法知道丙○○有無在佃主公司任職，
    如果被告沒有提供資料予伊，伊不可能知道佃主公司有多少人，領多少薪水，要
    申報多少金額等語（見本院卷第五九、六○頁），與常理相符，足堪採信，復有
    各類所得扣繳暨免扣繳憑單影本一紙在卷可稽，足認確係被告提供丙○○薪資所
    得之資料予乙○○去申報稅捐無疑。
  ３、被告雖以前詞置辯，惟證人乙○○身為從業會計師，僅係幫佃主公司代為作帳
    ，賺取傭金，至於佃主公司應繳納多少稅捐，與乙○○並無利害關係，且不影響
    乙○○收取傭金之利潤，衡諸常情，若非由被告提供佃主公司申報稅捐相關資料
    ，乙○○當無自蹈法網，擅以不實資料辦理上開事宜之理。因此，被告所辯，伊
    沒有將丙○○資料給會計師報稅，係乙○○會計師自行主動為之云云，顯屬事後
    卸責之詞，委無足取。本件事證明確，被告此部分之犯行亦堪以認定。
三、(一)核被告所犯事實欄(一)部分，係犯刑法第二百十六條、第二百十條行使偽造私文
    書罪（即附表編號十、十一之偽造放棄股權認購書及編號十三、十四之議事錄部
    分）及刑法第二百十六條、第二百十五條行使業務登載不實文書罪。公訴意旨認
    定股東名冊為業務登載不實文書，其餘章程、議事錄等則認係私文書，惟股東名
    冊、章程、議事錄（除編號十三、十四外）、股東繳納現金股款明細表等文書，
    均係被告擔任佃主公司之負責人，為設立公司或變更登記時，在業務上所製作之
    文書，均應屬業務上文書無疑，且均係被告以自己之名義或已授權被告全權處理
    之楊玉蘭、己○○之名義所製作，並無冒用他人之名義，自無偽造私文書可言，
    公訴人此部分論述，尚有未洽，惟起訴之基本社會事實相同，爰就此部分變更起
    訴法條。被告偽造及盜用印章、印文，屬偽造私文書行為之一部，不另構成偽造
    及盜用印章、印文罪。其偽造私文書及登載業務上不實文書後復持以行使，偽造
    及登載不實之低度行為應為行使之高度行為所吸收，不另論罪。被告利用不知情
    之記帳業者，再委請不知情之刻印商偽刻印章、或利用不知情之記帳業者及乙○○會計師製作前開不實之文書，並持之行使，為間接正犯。又被告以一偽造行為
    就辛○○及癸○○；丙○○及甲○○，作成業務上不實之文書，均係想像競合犯
    ，均應從一業務上登載不實文書罪處斷，被告於同日以一偽造行為，接續偽造辛○○放棄股權認購書一份、辛○○及癸○○放棄股權認購書一份，就辛○○部分
    ，雖被偽造文件有二份，惟被侵害法益仍為同一法益，為單純一罪，而就放棄股
    權認購書上同時偽造辛○○及癸○○部分，乃係想像競合犯，應從一偽造私文書
    罪處斷。至被告將虛偽不實之文件，於同一次送至臺灣省政府建設廳為設立登記
    或變更登記時，同時行使被害人辛○○、癸○○、丙○○及甲○○名下之章程、
    股東名冊、議事錄、股東繳納現金股款明細表等不實記載之文書，就各被害人而
    言係侵害同一法益，為單純一罪。再其多次行使業務上登載不實文書，時間緊接
    ，觸犯構成要件相同之罪，顯係基於概括之犯意反覆為之，應依刑法第五十六條
    連續犯之規定論以一罪，並依法加重其刑。又被告所犯上開二罪間，有方法結果
    之牽連關係，為牽連犯，應從一重之行使偽造私文書罪處斷。另公訴意旨雖僅就
    被告八十六年六月十六日申請設立登記及八十六年十二月二十二日申請變更登記
    之犯行予以起訴，而未論及其餘申請變更登記及偽造放棄股權認購書、議事錄部
    分，惟其餘申請變更登記及偽造放棄股權認購書、議事錄部分，與前揭起訴有罪
    部分，有連續犯或牽連犯之裁判上一罪關係，為起訴效力所及，本院自得併予審
    理，附此敘明。
    (二)核被告所犯事實欄(二)部分，係犯刑法第二百十六條、第二百十五條行使業務登
    載不實文書罪。公訴意旨認被告所犯係商業會計法第七十一條第一項之罪，惟商
    業會計法之商業會計憑證，分為原始憑證及記帳憑證，所謂原始憑證，係指證明
    事項之經過，而為造具記帳憑證所根據之憑證，而記帳憑證則係指證明處理會計
    事項人員之責任而為記帳所根據之憑證而言，此觀諸商業會計法第十五條之規定
    自明。而所得稅扣繳義務人依所得稅法第八十九條第三項或同法第九十二條規定
    ，填發免扣繳憑單或扣繳憑單，旨在使稅捐稽徵機關蒐集及掌握課稅資料，以利
    稅捐稽徵。就營利事業所得稅核課而言，依營利事業所得稅查核準則第七十一條
    第十一款規定，薪資支出之原始憑證，為收據或簽收之名冊，其由工會或合作社
    出具之收據，應另付工人之印領清冊，職工薪資如係送交銀行分別存入各該職工
    帳戶者，應以銀行蓋章證明存入之清單予以認定。則員工薪資扣繳暨免扣繳憑單
    ，係證明全年度支付員工薪資及代為扣繳綜合所得稅之情形，為徵、繳雙方課徵
    與申報綜合所得稅之依據，其既非造具記帳憑證所根據之憑證，亦非證明處理會
    計事項人員之責任而為記帳所根據之憑證，自難認屬商業會計法第十五條第一款
    所規定之商業會計憑證，此為最高法院最近所持見解（最高法院九十二年臺上字
    第二九五六號、九十二年臺上字第一一三六號、九十一年臺上字一八二八號判決
參照）。職是，在扣繳暨免扣繳憑單上為不實之填載，尚不成立商業會計法第七
    十一條之罪。公訴意旨就此容有誤會，惟起訴之基本社會事實相同，爰就此部分
    變更起訴法條。又按各類所得扣繳暨免扣繳憑單，係附隨被告所經營之佃主公司
    業務而作成之文書，為被告業務上所作成之文書，此種扣繳憑單內容如有不實，
    而足生損害於公眾及他人，即係犯業務上登載不實文書之罪名（最高法院七十年
    九月二十一日第九次刑事庭會議決議可資參照）。其登載不實事項於業務上之文
    書後持以行使，登載不實之低度行為為高度之行使行為所吸收，不另論罪。又被
    告利用不知情之乙○○會計師製作不實之各類所得扣繳暨免扣繳憑單，並持之行
    使，為間接正犯。
  (三)又被告於行為後，刑法第四十一條業於九十年一月十日修正公布，並於同年月十
    二日生效，比較修正前、後之條文，以修正後之規定較修正前之舊法有利於被告
    ，依刑法第二條第一項前段之規定，應適用裁判時之法律即修正後刑法第四十一
    條之規定。爰分別審酌被告於事實欄(一)、(二)犯罪之目的、犯罪手段尚稱平和、虛
    報他人所得，對被害人所生之損害、成立佃主公司後，並未從事非法行為及犯罪
    後之態度等一切情狀，分別量處如主文所示之刑及定其應執行刑，並均諭知易科
    罰金之折算標準。至偽造之辛○○、甲○○、丙○○印章各一顆，雖未扣案，惟
    尚無證據足資證明業已滅失，及如附表所示偽造之辛○○、甲○○、丙○○印文
    ，均應依刑法第二百十九條之規定，宣告沒收。
四、公訴意旨認：被告於事實欄(一)部分，將前開不實之資料登載於股東名冊上，再連
    同前揭不實之股東臨時常會議事錄、董事會議事錄等文件，一併持向臺灣省政府
    建設廳為設立登記或變更登記，使承辦公務員將該不實之股東設立或變更事項，
    登載於職務上所掌之公司變更登記事項卡上，另涉有刑法第二百十四條使公務員
    登載不實事項於公文書罪。惟查：
  (一)刑法第二百十四條使公務員登載不實事項於公文書罪，須一經他人之聲明或申報
    ，公務員即有登載之義務，並依其所為之聲明或申報予以登載，而屬不實事項者
    ，始足構成。若其所為之聲明或申報，公務員尚須為實質之審查，以判斷其真實
    與否，始得為一定之記載者，即非本罪所稱之使公務員登載不實。
  (二)按八十六年六月二十五日修正公布前之公司法第三百八十八條規定：「主管機關
    對於公司登記之申請，認為有違反法令或不合法定程式者，應令其改正，非俟改
    正合法後，不予登記」，同法第四百十二條第一項規定「有限公司應於章程訂立
    後十五日內，將左列事項，向主管機關申請為設立之登記：一、第一百零一條所
    列各款事項。」，同法條第二項規定「主管機關對於前項之申請，應派員檢查，
    並得通知公司限期申復」，依上開規定觀之，向主管機關申請為有限公司設立之
    登記，其於申請設立登記時，公司是否符合第一百零一條所列各款事項，主管機
    關應派員檢查，並得通知公司限期申復，亦即須為實質之審查，以判斷其真實與
    否，而非僅依其申請或聲明即為一定登載之形式審查（參照最高法院八十九年度
    臺非字第四六號判決、九十二年臺非字第三一○號判決）。
  (三)又我國公司法採準則主義，亦即由法律預定設立公司之一定條件以為準則，公司
    之設立須符合該要件始可取得法人資格，則該一定要件，自須經主管機關為實質
    審核，否則別無審查機關，易茲流弊，與採放任主義者即無差別。且無論有限公
    司或股份有限公司，對於股本充實原則自應一體適用，採取同樣之審查標準，始
    足以監督各公司健全營業，保障交易安全，準此，立法者對於有限公司或股份有
    限公司當無適用不同審核標準之意旨，要可認定。故前開公司法第三百八十八條
    規定於股份有限公司亦適用之。
  (四)準此，本件被告持前開不實資料，向臺灣省政府建設廳申請設立登記或變更登記
    ，承辦公務員尚須為實質之審查，以判斷其真實與否，始得為一定之記載者，自
    與刑法第二百十四條之規定不符。此外，復查無其他積極證據，足認被告有公訴
    人指訴之使公務員登載不實事項於公文書罪之犯行，原應就此部分為無罪之諭知
    ，惟公訴人認此部分，與前開事實欄(一)之犯行間，有牽連犯之裁判上一罪關係，
    爰不另為無罪之諭知，附此敘明。
五、公訴意旨另以：被告於事實欄(二)部分，被告係佃主公司之實際負責人，而佃主公
    司屬稅捐稽徵法第四十一條所稱之納稅義務人，被告利用製作不實之丙○○「各
    類所得扣繳暨免扣繳憑單」，以虛增員工薪資之詐術，使佃主公司逃漏營利事業
    所得稅，另涉有稅捐稽徵法第四十七條第一款、四十一條之罪嫌。惟查：按稅捐
    稽徵法第四十一條，係結果犯，故無處罰未遂犯之規定，必納稅義務人使用欺罔
    之手段為逃漏稅捐之方法並因而造成逃漏稅捐之結果，始屬相當（最高法院七十
    年度臺上字第二八四二號、八十三年度臺上字第二一五七號判決意旨參照）。公
    訴人認佃主公司涉有上開逃漏營利事業所得稅犯行，惟並未舉證證明佃主公司確
    有逃漏稅捐之結果及究竟逃漏多少稅捐，本院復查無其他積極證據，足認佃主公
    司確有逃漏稅捐之行為，依上開說明，本件被告之行為尚難構成稅捐稽徵法第四
    十七條第一款、四十一條之罪甚明。就此部分，原應為無罪之諭知，惟公訴人認
    此部分，與被告前開事實欄(二)有罪部分，有牽連犯之裁判上一罪關係，爰不另為
    無罪之諭知，附此敘明。
據上論斷，應依刑事訴訟法第二百九十九條第一項前段、三百條，刑法二條第一項前
段、第二百十六條、第二百十條、第二百十五條、第五十一條第五款、第五十五條、
第二百十九條、修正後刑法第四十一條第一項前段、罰金罰鍰提高標準條例第一條前
段、第二條，判決如主文。
中      華      民      國九十三      年    三    月    三十一    日
                                    臺灣臺中地方法院刑事第十一庭
                                        審判長法  官  蔡名曜
                                              法  官  黃渙文
                                              法  官  蔡美華
右正本證明與原本無異。
如不服本判決，應於判決送達後十日內向本院提出上訴狀，上訴於臺灣高等法院臺中
分院( 須附繕本 )。
                                              書記官
中      華      民      國      九十三      年    三    月    三十一    日
附錄論罪條文：
中華民國刑法第二百十條
 (偽造變造私文書罪)
偽造、變造私文書，足以生損害於公眾或他人者，處五年以下有期徒刑。
中華民國刑法第二百十五條
 (業務上文書登載不實罪)
從事業務之人，明知為不實之事項，而登載於其業務上作成之文書，足以
生損害於公眾或他人者，處三年以下有期徒刑、拘役或五百元以下罰金。
中華民國刑法第二百十六條
 (行使偽造變造或登載不實之文書罪)
行使第二百十條至第二百十五條之文書者，依偽造、變造文書或登載不實
事項或使登載不實事項之規定處斷。
附表：（頁數：九十年度他字第三九四號卷之頁數）
一、86.6.12佃主公司章程（第四○頁）
      偽造辛○○印文一枚、盜用癸○○印文一枚
二、86.6.12佃主公司股東名冊（第四○頁背面）
三、86.6.12佃主公司發起人會議事錄（第四一頁）
四、86.6.13佃主公司股東繳納現金股款明細表（第四四頁背面、四五頁正面）
五、86.7.29佃主公司股東臨時會常會議事錄（第五五頁）
六、86.7.29佃主公司章程（第五二頁背面）
七、86.9.11佃主公司股東臨時會常會議事錄（第七二頁）
八、86.9.11佃主公司股東名簿（第七一頁）
九、86.12.1上午十時佃主公司股東臨時會常會議事錄（第八四頁）
十、86.12.8放棄股權認購書一份（第九四頁）
               偽造辛○○印文一枚、盜用癸○○印文一枚
十一、86.12.8放棄股權認購書一份（第九五頁）
               偽造辛○○印文一枚
十二、86.12.11佃主公司資產負債表（含股東繳納現金股款明細表）（第一○五、一
      ○六頁）
十三、86.12.21上午十時佃主公司增資後股東臨時會常會議事錄（第八五頁背面）
                                    偽造丙○○印文一枚
十四、86.12.21下午二時佃主公司增資後股東臨時會常會議事錄（第八七頁）
                                    偽造丙○○印文一枚
十五、86.12.22佃主公司變更登記申請書（第八○頁）
                                  偽造丙○○、甲○○印文各一枚
十六、86.12.22佃主公司章程（第八一頁背面）
十七、86.12.22佃主公司股東名冊（第八三頁反面）
十八、87.1.7函覆臺灣省政府建設廳補送甲○○之身分證，於身分證影本上偽造甲○○印文二枚（第八九頁）
